【裁判字號】    90,上易,1297
【裁判日期】    900905
【裁判案由】    違反商標法
【裁判全文】
臺灣高等法院高雄分院刑事判決                    九十年度上易字第一二九七號
    上  訴  人  甲○○
    即  被  告
右上訴人因違反商標法案件，不服臺灣高雄地方法院九十年度易字第一四一四號中華
民國九十年五月三十一日第一審判決（起訴案號：臺灣高雄地方法院檢察署九十年度
偵字第四七二三號），提起上訴，本院判決如左：
      主  文
上訴駁回。
      事  實
一、甲○○明知如附表一所示之商標圖樣，係法商都彭公司（以下簡稱都彭公司）向
    經濟部智慧財產局申請註冊取得商標專用權，指定使用於手錶、鐘錶、貴金屬製
    煙具、打火機等如附表一所示之商品上，專用期間自民國六十七年一月一日起至
    九十一年三月三十一日止。詎甲○○竟意圖欺騙他人，自八十九年十月中旬起，
    與名為「左琳」之不詳姓名成年男子，基於在同一商品上使用他人註冊商標圖樣
    之概括犯意聯絡，由左琳提供未經都彭公司同意或授權即擅自使用前開商標圖樣
    之打火機蓋、底座及其他零組件，委由甲○○在高雄市○○○路九七０巷四號住
    處烤漆並組裝成打火機成品，伺機運往大陸販賣，甲○○可自左琳處獲取代工利
    潤。嗣於九十年二月二日八時許，因甲○○之子蔡秉均之檢舉，而為警在上開地
    點查獲，並扣得左琳所有，如附表二所示之物。
二、案經都彭公司訴由高雄市政府警察局左營分局報請臺灣高雄地方法院檢察署檢察
    官偵查起訴。
    理  由
一、訊據被告甲○○對於自八十九年十月間起，在高雄市○○○路九七０巷四號住處
    ，將名為左琳之成年男子所提供上有仿冒如附表一所示都彭公司商標圖樣之打火
    機蓋、底座及其他零組件，組裝成打火機成品並加以烤漆之事實，固不諱言，惟
    矢口否認有違反商標法之犯行，辯稱：伊僅係幫左琳代工而已，實不知有違反商
    標法之規定，且使用商標之行為係左琳在大陸地區所為，故伊事後加工之行為不
    屬使用商標之行為云云。經查：
（一）右揭事實，業據證人蔡秉均（即被告之子）於警訊中證述稱：「因為我父親要
      遷至大陸設廠，與他朋友在電話中交談被我聽到，我才知道我父親在製造仿冒
      都彭打火機」、「我父親製作仿冒都彭打火機是要送到大陸去賣」等語屬實，
      且有警方在高雄市○○○路九七０巷四號被告住處扣得如附表二所示之打火機
      成品三十四個、打火機半成品十二個、零件上蓋成品已烤漆六十五個、零件上
      蓋半成品未烤漆一批、零件機身一批、其他零件一籃、其他零件一小盒可佐，
      且經都彭公司代理人涂榆政警訊、偵查中指訴：扣案打火機上均刻有都彭打火
      機之名牌、文字，然都彭公司從未委託任何人在台灣組裝加工或製造打火機，
      是扣案物品均屬仿冒品等語綦詳。而扣案之打火機成品、半成品、零組件上所
      使用之商標圖樣，為都彭公司向智慧財產局申請註冊取得商標專用權，指定使
      用於手錶、鐘錶、貴金屬製煙具、打火機等如附表所示之商品上，專用期間自
      民國六十七年一月一日起至九十一年三月三十一日止之情，則有商標註冊證一
      紙附卷可稽。況被告曾於八十二年間，因所使用之Dedent商標圖樣類似於如附
      表所示之商標圖樣而涉訟，後經法院判決無罪確定等節，為被告供述在卷，並
      有臺灣高等法院被告全國前案紀錄表一紙在卷可按，顯見被告至遲於該案訴訟
      進行中即已知悉附表一所示之商標圖樣為都彭公司享有商標專用權之圖樣，則
      被告於明知打火機零件上之圖樣為他人註冊商標圖樣之情形下，仍加以組裝、
      烤漆以供出售，其有欺騙他人之意圖甚明。
（二）按共同正犯除應就自己所為之行為負責外，就其他共犯於犯意聯絡範圍所為之
      行為，亦應負責，衡之證人蔡秉均所證被告有意至大陸設廠，及被告從事組裝
      、烤漆工作已長達三個多月，警方查扣之打火機成品、半成品、組件總量非小
      等情狀，應足認其就於打火機上使用都彭公司商標之事與左琳有犯意之聯絡，
      是被告即應就左琳所為之行為一併負責，其所辯僅係代工而已云云，不足採信
      。再者，於商品零件上烙印商標後再予以組裝成商品之行為與將零件組裝成商
      品後再烙印商標之行為，僅屬商品製作程序之不同，二者於商品上使用商標表
      彰商品來源、使消費者無誤認之虞之目的則屬同一，從而無論係先烙印商標再
      予以組裝或係組裝成商品後再烙印商標，均屬於商品上使用商標之行為，是本
      件被告組裝上有他人註冊商標零件之行為自屬使用商標之行為，其辯稱無使用
      商標行為云云，顯不足採。被告嗣後於本院審理時亦陳述其上訴之理由為判太
      重（見本院九十年八月二十二日筆錄），益足證明被告之犯行。
（三）綜上所述，被告前開所辯，純係嗣後卸責之詞，不足採信。本件事證明確，被
      告犯行堪以認定。
二、核被告所為，係犯商標法第六十二條第一款之於同一商品使用相同於他人註冊商
    標圖樣罪。被告與名為左琳之不詳姓名成年男子，就上開犯行有犯意聯絡及行為
    分擔，為共同正犯。又被告先後多次犯行，時間緊接，方法相同，所犯又係構成
    要件相同之罪名，顯係基於概括犯意為之，應依刑法第五十六條連續犯之規定論
    以一罪，並加重其刑。
三、原審引用商標法第六十二條第一款、第六十四條、刑法第十一條前段、第二十八
    條、第五十六條、三十八條第一項第二款之規定，並審酌被告犯罪動機、目的，
    為警查獲物品頗多，對商標專用權人造成危害非小及犯罪後態度等一切情狀，量
    處有期徒刑八月。並認扣案如附表二所示之物中上有如附表一所示之商標圖樣者
    ，應依商標法第六十四條規定予以沒收；其餘無商標圖樣者，為共犯左琳所有，
    業據被告供述在卷，且為供犯罪預備之物，亦應依刑法第三十八條第一項第二款
    規定予以沒收。本院復斟酌本件雖係由左琳主導，被告所涉犯、分擔之情節較輕
    ，被告現係重度肢障，又屬第三類低收入戶（有身心障礙手冊、三民區區公所證
    明書各一紙在卷可證）等情狀，原審法院之認事用法並無違誤，量刑亦稱允當。
    上訴人即被告空言指摘原審判決，並以認事用法違誤為由提起上訴，為無理由，
    應予駁回。
據上論斷，應依刑事訴訟法第三百六十八條，判決如主文。
本案經檢察官張其主到庭執行職務。
中    華    民    國      九十      年       九       月     五   日
                              臺灣高等法院高雄分院刑事第五庭
                                  審判長法官  吳水木
                                        法官  趙文淵
                                        法官  陳朱貴
右正本證明與原本無異。
不得上訴。
                                      書記官  呂素珍
中    華    民    國      九十      年       九       月    七    日
附錄本判決論罪科刑法條：
商標法第六十二條第一款
意圖欺騙他人，有左列情事之一者，處三年以下有期徒刑、拘役或科或併科新臺幣二
十萬元以下罰金：
一  於同一商品或類似商品，使用相同或近似於他人註冊商標之圖樣者。
                                                                 Ｊ


司法院資訊處製作；財團法人民間司法改革基金會備份。
